臺灣士林地方法院民事裁定　　　　　　100年度家事聲字第7號
聲明異議人　許凱展
非訟代理人　邱群傑律師
相　對　人　何岫曄
上列當事人間請求離婚事件，聲明異議人對於中華民國100 年 6
月29日本院100 年度司家調字第337 號民事裁定不服，提出異議
，本院裁定如下：
    主  文
原裁定廢棄。
    理  由
一、聲明異議意旨略以：兩造婚後固曾共同居住於基隆市○○○
    街62巷305 號7 樓，惟聲明異議人提起本件離婚訴訟之時，
    兩造已非共同居住於上址，且兩造亦無共同住所地。另依聲
    明異議人陳報之兩造最新戶籍謄本所載，聲明異議人現在住
    所為臺北市中山區○○○路145 號8 樓之2 ；相對人之戶籍
    地則於民國98年9 月1 日自臺北市○○區○○路435 巷15號
    3 樓變更至臺北市○○區○○路238 號3 樓之7 迄今，聲明
    異議人於100 年5 月4 日向鈞院提起本件離婚訴訟時，鈞院
    即有專屬管轄權。從而，原裁定將本件移送臺灣基隆地方法
    院，應屬違誤，爰依法提起異議，請求撤銷本院100 年6 月
    29日100 年度司家調字第337 號裁定等語。
二、按「婚姻無效或撤銷婚姻，與確認婚姻成立或不成立及離婚
    或夫妻同居之訴，專屬夫妻之住所地或夫、妻死亡時住所地
    之法院管轄。但訴之原因事實發生於夫或妻之居所地者，得
    由各該居所地之法院管轄」，民事訴訟法第568 條第1 項定
    有明文。
三、經查，原裁定以兩造婚後之住所地係在基隆市○○○街62巷
    305 號7 樓，故依民事訴訟法第568 條第1 項前段、第28條
    規定，將本件移送兩造之住所地法院即臺灣基隆地方法院，
    固非無見。然查，本件聲明異議人主張其現居住於臺北市中
    山區○○○路145 號8 樓之2 ，而相對人於96年下旬起，先
    行搬離上開基隆之住所，並告知聲明異議人欲出售房屋，要
    求聲明異議人搬出該址，聲明異議人不得已乃自行遷出，故
    兩造已形成各自獨立生活之方式，長期分居未曾聯絡，已形
    同陌路，故依民法第1052條第2 項規定訴請離婚等情，業據
    提出兩造之戶籍謄本為證（見本院100 年度司家調字第337
    號卷35、36頁），依該戶籍謄本所示，相對人於96年12月21
    日即遷入臺北市○○區○○路435 巷15號3 樓，並於98 年9
    月1 日遷入臺北市○○區○○路238 號3 樓之7 ，而聲明異
    議人原住臺北市南港區，而於97年8 月11日遷入臺北市中山
    區○○○路145 號8 樓之2 ，足見兩造業已廢止共同住居所
    即基隆市○○○街62巷305 號7 樓，而聲明異議人主張本件
    離婚之原因事實，即兩造間因長期分居而有難以維持婚姻之
    重大事由，係分別發生於聲明異議人位於臺北市中山區○○
    ○路之住所及相對人位於臺北市○○區○○路之住所，則本
    院依民事訴訟法第568 條第1 項但書規定，亦應具有管轄權
    。從而，原裁定以本院無管轄權為由，逕將本件移送臺灣基
    隆地方法院，於法尚有未合。聲明異議意旨指摘原裁定不當
    ，求予廢棄，核屬有理由，自應由本院廢棄原裁定，並發由
    本院司法事務官另行審究處理。
四、據上論結，本件聲明異議為有理由，爰依法裁定如主文。
中    華    民    國   100    年    10    月    31    日
                  家事庭  法  官  李昆霖
以上正本證明與原本無異。
如對本裁定抗告，應於裁定送達後10日內向本院提出抗告狀。
中    華    民    國   100    年    10    月    31    日
                          書記官  陳雪麗